臺灣板橋地方法院交通事件裁定　　　 100年度交聲字第2517號
原處分機關　交通部公路總局臺北區監理所板橋監理站
異　議　人　蘇怡誠
即受處分人
上列異議人因違反道路交通管理處罰條例案件，對於交通部公路
總局臺北區監理所板橋監理站於民國100 年7 月14日以板監裁字
第裁41-CZ0000000號所為之裁決處分（原舉發案號：新北市政府
警察局100 年6 月10日北警交字第CZ0000000 號），聲明異議，
本院裁定如下：
    主  文
異議駁回。
    理  由
一、按汽車駕駛人，行經有燈光號誌管制之交岔路口闖紅燈者，
    處新臺幣（下同）一千八百元以上五千四百元以下罰鍰；所
    稱之汽車，包括機器腳踏車；汽車駕駛人有第53條情形者，
    記違規點數三點，道路交通管理處罰條例第53條第1 項、第
    3 條第8 款、第63條第1 項第3 款分別定有明文。復按汽車
    駕駛人之行為有闖紅燈或經以科學儀器取得證據資料證明其
    行為違規之情形，當場不能或不宜攔截製單舉發者，得逕行
    舉發，同條例第7 條之2 第1 項第1 款、第7 款亦有明定。
二、原處分意旨略以：異議人即受處分人蘇怡誠於民國100 年5
    月22日下午5 時6 分許，駕駛車牌號碼為MND-077 號之重型
    機車，行經有燈光號誌管制之新北市板橋區縣○○道○段41
    0 巷口（下稱系爭路口）時，闖紅燈左轉行駛410 巷，經新
    北市政府警察局海山分局執勤警員拍照採證後，於100 年6
    月10日以北警交字第CZ0000000 號違反道路交通管理事件通
    知單逕行舉發（下稱舉發通知單）。嗣異議人依法提出申訴
    ，經原處分機關交通部公路總局臺北區監理所板橋監理站於
    100 年7 月14日以板監裁字第裁41-CZ0000000號裁決書裁決
    ，裁處異議人罰鍰一千八百元，並記違規點數三點。
三、異議意旨則略以：異議人騎乘機車均遵守法規，當天係外出
    返家並無急事，辨識能力正常，不可能有闖紅燈行為，且系
    爭路口之燈光號誌無論晝、夜或假日，紅燈顯示之時間均為
    26秒，然本件舉發照片上卻顯示（倒數）31秒，顯與現場設
    置不符；另依道路交通標誌標線號誌設置規則第231 條之規
    定，黃燈設置時間依道路速限不同而介於3 至5 秒之間，系
    爭路口在無臨時調整燈光號誌時間以管制交通之情形下，竟
    調整縮短黃燈設置時間，使紅燈延長至31秒，導致汽車駕駛
    人於黃燈通過時應變不及，變成闖紅燈之情形。復觀諸舉發
    照片，橫向車道左側車輛仍在停等狀態，右側車輛也才剛起
    步，參酌一般汽車駕駛人於燈光號誌變換之初即急欲通行之
    習慣，可知橫向車道之號誌仍維持紅燈；又舉發照片前後歷
    經5 秒，異議人行進距離未逾5 公尺，亦可見異議人當時是
    減速轉彎，非加速闖紅燈，故推論異議人通過系爭路口時適
    逢燈光號誌變換，因認知上應會有3 至5 秒黃燈時間可供通
    過，基於對交通號誌之信賴遂依法繼續通過左轉，轉彎後燈
    號方轉換為紅燈，是異議人上開信賴表現而生之權益應受到
    保護，且舉發照片模糊難辨，異議人認為本件舉發尚有爭議
    ，爰請求撤銷原處分云云。
四、經查：
(一)本件異議人確於上開舉發通知單所載日期、時間駕駛前揭機
    車通過系爭路口左轉之事實，為異議人所不爭執，並有該舉
    發通知單一份及所附採證照片十幀在卷可按，是此部分之事
    實堪以認定，合先敘明。
(二)經本院勘驗警方所提蒐證錄影檔案光碟結果，錄影畫面一開
    始時，該路口已為黃燈，於錄影檔案2 秒多時，燈號變換為
    紅燈，一旁並顯示倒數讀秒為31秒，此時異議人方駕駛機車
    出面在畫面中進入機車停等區○○○○路口停止線左轉，有
    蒐證錄影畫面翻拍照片三幀附卷可稽。按該號誌變換為黃燈
    時雖未經攝得畫面，但一般燈號變換係以秒為單位，故由該
    蒐證畫面中該黃燈係於2 秒多時才變換為紅燈之情可知，該
    路口之黃燈時間應至少有3 秒，應無疑義。又該路段為一般
    市區道路○○道路交通安全規則第93條第1 項規定，時速不
    得超過50公里，是不論該路口其他時段之紅燈時間為31秒或
    26秒，黃燈時間為3 秒或5 秒，或橫向號誌之燈號時間為何
    ，異議人違規當時之黃燈時間既至少有3 秒，即已符合道路
    交通標誌標線號誌設置規則第231 條第1 款所定之黃色燈號
    時間，此部分並未違反法令規定，合先敘明。
(三)按圓形黃燈用以警告車輛駕駛人及行人，表示紅色燈號即將
    顯示，屆時將失去通行路權，道路交通標誌標線號誌設置規
    則第206 條第4 款定有明文。再依上開規則第231 條第1 款
    規定，行車管制號誌之黃色燈號時間在行車速限為時速50公
    里以下時為3 秒，時速51至60公里時為4 秒，時速61公里以
    上時為5 秒等情可知，黃燈時間顯然係供駕駛人在燈號變換
    為紅燈時，能夠及時煞停所用，黃燈時間方會隨著行車速限
    之提高、煞車距離之增長而增加。換言之，駕駛人見到燈號
    變換為黃燈時，當知紅燈即將顯示，若不及在停止線前煞停
    ，固然儘速通過路口即可，但若能及時在停止線前煞停，則
    應減速煞停等候燈號變換，方符黃燈設置之意旨。否則在可
    及時煞停之情況下，猶抱持著黃燈時間仍可通行之心態不減
    速煞停而繼續正常行駛搶黃燈，則無異係將黃燈時間當做綠
    燈時間一樣看待，如此一來，在紅燈與綠燈之間又何須設置
    黃燈作為緩衝時間？此顯非立法本旨甚明。從而黃燈時駕駛
    人若明顯可及時煞停，即應及時煞停，當無主張信賴黃燈時
    間必為幾秒以上而仍得繼續向前行駛之權利。
(四)本件異議人通過系爭路口時係要左轉，衡情其進入路口時勢
    必會減速，異議人於聲明異議狀內即自承當時係處在減速轉
    彎之狀態；再由上開蒐證錄影畫面及卷附蒐證照片可知，異
    議人係在紅燈倒數約31秒時通過停止線，至紅燈倒數約27、
    28秒時完成左轉動作，約3 、4 秒鐘時間僅前進不到十公尺
    ，亦即異議人通過路口時之速度顯然十分緩慢，處於隨時可
    煞停之狀態。在此情形下，異議人既然至少在變為紅燈前3
    秒，已見到該路口號誌變換為黃燈，且由上開蒐證錄影畫面
    及卷附蒐證照片可知，異議人在錄影畫面檔案2 秒即將要變
    換為紅燈時，甚至還未駛至機車停等區，按理在3 秒前即剛
    變換為黃燈時，異議人距離停止線甚至停等區應至少有十餘
    公尺之遠，在其係逐漸減速左轉之情形下，顯然應可及時在
    停止線煞停，並非因來不及煞停才儘速進入路口，至為灼然
    。揆諸前揭說明，異議人在見到號誌變換為黃燈時，既然知
    道自己即將減速轉彎，且當時距離路口停止線至少尚有十餘
    公尺遠，未必能在法定之3 秒黃燈時間內通過停止線，但一
    定能夠及時煞停，為求安全起見，理應逕行煞停，而非認為
    該處黃燈必定為5 秒，而冒險搶黃燈通過路口，更不能在搶
    黃燈失敗而變成闖紅燈後，再主張其信賴黃色燈號之時間云
    云，要屬當然。
五、綜上所述，異議人執前揭情詞為辯，尚非足採，其確有本件
    闖紅燈左轉之違規事實，堪以認定。據此，原處分機關依道
    路交通管理處罰條例第53條第1 項、第63條第1 項第3 款之
    規定，裁處異議人罰鍰一千八百元，並記違規點數三點，核
    無不當或違法之處，本件異議為無理由，應予駁回。
六、據上論斷，應依道路交通事件處理辦法第18條，裁定如主文
    。
中    華    民    國   100    年    12    月    21    日
                  交通法庭  法  官  張紹省
上列正本證明與原本無異。
如不服本裁定，應於裁定送達後五日內敘明抗告理由，向本院提
出抗告狀。
                            書記官  周雅玲
中    華    民    國   100    年    12    月    21    日